【裁判字號】    99,交易,792
【裁判日期】    991231
【裁判案由】    過失致死
【裁判全文】
臺灣臺北地方法院刑事判決             99年度交易字第792號
公  訴  人  臺灣臺北地方法院檢察署檢察官
被      告  許健豐
選任辯護人  邱士芳律師
上列被告因過失致死案件，經檢察官提起公訴（99年度偵字第
24090號）及移送本院併案審理（99年度偵字第24304號），本院
判決如下：
    主    文
許健豐因過失致人於死，處有期徒刑拾月。
    事    實
一、許健豐於民國九十九年十月十一日上午十時三十分許，騎乘
    車牌號碼ＤＷＡ－二九五號重型機車，沿臺北市○○區○○
    街由東往西方向外車車道行駛，行經臺北市○○區○○街一
    ０七號前時，應注意汽車行駛時，駕駛人應注意車前狀況及
    兩車併行之間隔，並隨時採取必要之安全措施，而依當時係
    晴天，日間，所行經之柏油道路路面乾燥、無缺陷、無障礙
    物，視距良好等情況，又無不能注意之情形，竟疏未注意同
    向前方已有李森然騎乘腳踏車自路旁停車格間隙騎出駛入福
    德街外側車道行駛，且疏未注意兩車併行之間隔，即貿然騎
    乘上開重型機車直行併行在李森然所騎乘之腳踏車左側，因
    兩車併行距離過近之故，其所騎乘之上開重型機車右側把手
    鉤住李森然吊掛在腳踏車左側把手處之塑膠袋，致李森然因
    此人車失衡往左傾倒，所騎乘之腳踏車車頭碰撞許健豐所騎
    乘之上開重型機車後輪後，人車倒地，經緊急送醫急救，仍
    因頭部外傷、顱內出血，引發神經性休克而不治死亡。事發
    後，許健豐於其犯罪未被發覺前，就近跑至上開肇事現場附
    近之臺北市政府警察局信義分局福德派出所向值班員警張家
    銘報案，並在上開肇事現場，向張家銘警員自首而接受裁判
    。
二、案經臺北市政府警察局信義分局報請臺灣臺北地方法院檢察
    署檢察官督同檢驗員相驗後偵查起訴及移送本院併案審理。
    理    由
一、訊據被告許健豐對於其於上開時、地騎乘上開重型機車行經
    上開路段時，疏未注意同向前方已有被害人李森然騎乘腳踏
    車自路旁停車格間隙騎出駛入福德街外側車道行駛，且疏未
    注意兩車併行之間隔，即貿然騎乘上開重型機車直行併行在
    被害人所騎乘之腳踏車左側，其所騎乘之上開重型機車右側
    把手鉤住被害人吊掛在腳踏車左側把手處之塑膠袋，致被害
    人因此人車失衡往左傾倒，所騎乘之腳踏車車頭碰撞其所騎
    乘之上開重型機車後輪後，人車倒地，經緊急送醫急救，仍
    不治死亡之事實坦承不諱，且有道路交通事故現場圖、道路
    交通事故調查報告表(一)、(二)、臺北市政府警察局信義分局交
    通分隊道路交通事故補充資料表、交通事故談話紀錄表各一
    份、上開肇事現場照片、兩車肇事後照片及上開肇事現場監
    視錄影畫面翻拍照片在卷可稽（相驗卷第一九頁至第二四頁
    、第二九頁至第四四頁）。據此，足徵被告上開自白屬實可
    採。堪認本件交通事故之發生，係因被告行經上開路段時，
    疏未注意車前狀況及兩車併行之間隔，並隨時採取必要之安
    全措施，仍貿然直行與被害人所騎乘之腳踏車併行行駛，因
    兩車併行距離過近之故，其所騎乘之上開重型機車右側把手
    鉤住被害人吊掛在腳踏車左側把手處之塑膠袋，致被害人因
    此人車失衡往左傾倒，所騎乘之腳踏車車頭碰撞其所騎乘之
    上開重型機車後輪所致。再被害人確因本件交通事故，致受
    有頭部外傷、顱內出血，引發神經性休克而不治死亡，此亦
    有臺北市立聯合醫院忠孝醫院病歷資料、死亡通知單、司法
    相驗報案單、臺北市政府消防局救災救護指揮中心受理報案
    紀錄表、救護紀錄表各一份附卷足憑，並經檢察官督同法醫
    師相驗屬實，並有勘驗筆錄、相驗屍體證明書、驗斷書各一
    份及相驗照片在卷可佐。
二、按汽車行駛時，駕駛人應注意車前狀況及兩車併行之間隔，
    並隨時採取必要之安全措施，道路交通安全規則第九十四條
    第三項定有明文。被告為汽車駕駛人，於上開時、地駕車行
    經上開路段時，自應遵守前揭道路交通安全規則之規定，應
    注意同向前方已有被害人騎乘腳踏車自路旁停車格間隙騎出
    駛入福德街外側車道行駛之車前況狀及兩車併行之間隔，並
    隨時採取必要之安全措施，而本件交通事故發生時，係晴天
    ，日間，所行經之柏油路面乾燥、無缺陷、無障礙物，視距
    良好，有上揩道路交通事故調查報告表(一)之記載可稽，被告
    應無不能注意之情事，竟疏未注意，違反前揭規定，疏未注
    意及此，仍貿然直行與被害人所騎乘之腳踏車併行行駛，因
    兩車併行距離過近之故，其所騎乘之上開重型機車右側把手
    鉤住被害人吊掛在腳踏車左側把手處之塑膠袋，致被害人因
    此人車失衡往左傾倒，所騎乘之腳踏車車頭碰撞其所騎乘之
    上開重型機車後輪肇事，被告行為顯有過失。而被害人在本
    件交通事故發生時，雖係自路旁停車格間隙騎出駛入福德街
    外側車道行駛，然該時被害人既已完成駛入福德街外側車道
    行駛之動作，且已往前行駛中，則無端遭後方同向駛來之被
    告騎車併行波及，對於本件交通事故之發生自無任何過失可
    言，此觀諸附卷之上開肇事現場監視錄影畫面翻拍照片即明
    。再者，被害人之死亡係因本件交通事故所致，被告之過失
    行為與被害人之死亡結果間，具有相當因果關係甚明，被告
    自應就其過失行為負責。從而，本件事證明確，被告過失致
    死犯行，洵堪認定，應予依法論處。
三、核被告所為，係犯刑法第二百七十六條第一項之過失致人於
    死罪。又被告於犯罪後，未被有偵查權限機關發覺為犯罪嫌
    疑人前，先就近跑至上開肇事現場附近之臺北市政府警察局
    信義分局福德派出所向值班員警即證人張家銘報案，並在上
    開肇事現場，向證人張家銘警員表明其為本件交通事故之肇
    事者而接受裁判，此業經被告於本院審理時供述在卷，並經
    證人張家銘於本院審理時證述屬實，合於自首要件，應依刑
    法第六十二條前段規定，減輕其刑。爰審酌本件交通事故之
    發生，全係肇因於被告之過失行為所致、被害人對於本件交
    通事故之發生並無過失於肇事後，被害人家屬雖業已領受保
    險公司所理賠之第三人強制責任險新臺幣（下同）一百六十
    萬元，然迄於本院審理時，被告因對於被害人家屬所提要求
    被告須再賠償一百萬元，第一期先給付五十萬元，餘款五十
    萬元可分成一年至二年期間分期給付賠償之方案，除表示僅
    有能力向親友借款二十萬元外，未有任何具體回應，致尚未
    與被害人家屬達成民事和解、所生危害及犯後坦承不諱之態
    度等一切情狀，量處如主文所示之刑。
據上論斷，依刑事訴訟法第二百八十四條之一、第二百九十九條
第一項前段，刑法第二百七十六條第一項、第六十二條前段，刑
法施行法第一條之一，判決如主文。
本案經檢察官郭力菁到庭執行職務。
中    華    民    國    99    年    12    月    31    日
                        臺灣臺北地方法院刑事第十五庭
                            法  官  吳麗英
上正本證明與原本無異。
如不服本判決應於收受送達後10日內向本院提出上訴書狀，並應
敘述具體理由；其未敘述上訴理由者，應於上訴期間屆滿後20日
內向本院補提理由書（均須按他造當事人之人數附繕本）「切勿
逕送上級法院」。告訴人或被害人如對於本判決不服者，應具備
理由請求檢察官上訴，其上訴期間之計算係以檢察官收受判決正
本之日期為準。
                            書記官  藍儒鈞
中    華    民    國    99    年    12    月    31    日
附錄本案論罪科刑法條：
刑法第二百七十六條：因過失致人於死者，處二年以下有期徒刑
                    、拘役或二千元以下罰金。
                    從事業務之人，因業務上之過失犯前項之
                    罪者，處五年以下有期徒刑或拘役，得併
                    科三千元以下罰金。

司法院資訊處製作；財團法人民間司法改革基金會備份。
